臺灣屏東地方法院刑事判決　　　　　　　100年度訴字第117號
公　訴　人　臺灣屏東地方法院檢察署檢察官
被　　　告　潘志文
上列被告因違反毒品危害防制條例案件，經檢察官提起公訴（99
年度毒偵字第2743號），因被告於準備程序中就被訴事實為有罪
之陳述，經告知簡式審判程序之旨，並聽取檢察官、被告之意見
後，經本院合議庭裁定由受命法官獨任進行簡式審判程序，茲判
決如下：
    主  文
潘志文施用第一級毒品，累犯，處有期徒刑拾月。扣案之第一級
毒品海洛因壹包（驗後淨重零點零捌肆公克）沒收銷燬、扣案之
香菸壹支沒收。
    事  實
一、潘志文曾於民國94年間因施用毒品案件，經臺灣桃園地方法
    院以94年度毒聲字第2 號裁定應送勒戒處所觀察、勒戒後，
    因無繼續施用毒品傾向，於94年3 月18日執行完畢釋放，並
    經臺灣桃園地方法院檢察署檢察官以93年度毒偵字第4152號
    為不起訴處分確定。又於96年間因施用毒品案件，經臺灣桃
    園地方法院以96年度審訴字第1105判決判處有期徒刑7 月，
    於97年11月20日縮刑期滿執行完畢。詎猶不知悔改，基於施
    用第一級毒品海洛因之犯意，於99年11月8 日上午8 時40分
    （起訴書誤載為11時45分）許，在友人周士欽位在屏東縣萬
    丹鄉○○街150 號住處門前，以將海洛因摻入香菸內點火燒
    烤吸食其霧化氣體方式，施用海洛因1 次。嗣因警偵辦另案
    時查悉潘志文購買毒品施用，乃於同日上午8 時55分許，在
    屏東縣萬丹鄉○○街及萬榮街交叉路口處實施臨檢當場查獲
    ，並經其同意搜索後扣得其所有供犯上開犯行所用之海洛因
    1 包（檢驗前淨重0.093 公克）、香菸1 支。
二、案經屏東縣政府警察局恆春分局報告臺灣屏東地方法院檢察
    署檢察官偵查起訴。
    理  由
一、按除被告所犯為死刑、無期徒刑、最輕本刑為3 年以上有期
    徒刑之罪或高等法院管轄第一審案件者外，於法院行準備程
    序進行中，被告先就被訴事實為有罪之陳述時，審判長得告
    知被告簡式審判程序之旨，並聽取當事人、代理人、辯護人
    及輔佐人之意見後，裁定進行簡式審判程序；受命法官行準
    備程序，與法院或審判長有同一之權限，刑事訴訟法第273
    條之1 第1 項、第279 條第2 項前段分別定有明文。查本件
    被告潘志文所犯非為死刑、無期徒刑、最輕本刑為3 年以上
    有期徒刑之罪或高等法院管轄第一審案件，其於本院100 年
    3 月1 日準備程序進行中，先就前揭被訴事實為有罪之陳述
    （見本院卷第15頁反面），經受命法官告知簡式審判程序之
    旨，並聽取當事人之意見後，本院合議庭認無不得或不宜改
    依簡式審判程序進行之處，爰依刑事訴訟法第273 條之1 第
    1 項，裁定本件由受命法官獨任進行簡式審判程序。並依刑
    事訴訟法第159 條第2 項、第273 條之2 規定，本件不適用
    同法第15 9條第1 項關於傳聞法則之規定，證據調查亦不受
    同法第159 條第1 項、第161 條之2 、第161 條之3 、第16
    3 條之1 及第164 條至第170 條規定之限制，合先敘明。
二、上揭事實，業據被告警詢、偵查中、本院準備程序及審理時
    均坦承不諱（分見偵卷第7 、36頁，本院卷第15、19頁反面
    ），並有搜索扣押筆錄及扣押物品目錄表1 份、自願受搜索
    同意書1 紙、蒐證照片5 張、臺灣屏東地方法院檢察署99年
    度毒保字第275 號、99年度保字第2230號扣押物品清單各1
    紙、偵辦照片3 張（分見偵卷第16至18、33、55、60至62頁
    ），復有白色粉末1 包、香菸1 支扣案足憑。另將被告為警
    查獲後所採集之尿液，送高雄市立凱旋醫院鑑定，經以酵素
    免疫分析法（EIA ）初步篩檢、並以氣相層析質譜儀法（GS
    ／MS）確認鑑定，檢驗結果確呈嗎啡陽性反應，有高雄市政
    府警察局苓雅分局偵辦毒品案件嫌疑人尿液採證代碼對照表
    1 紙、高雄市立凱旋醫院濫用藥物尿液檢驗報告（偵卷第30
    、63頁），可知被告確有於上揭採尿時間前施用海洛因甚明
    。此外，扣案之白色粉末1 包經送高雄市立凱旋醫院鑑定，
    以化學呈色法及氣相層析質譜儀分析法鑑定後，認內含白色
    塊狀粉末，檢驗前淨重0.093 公克、檢驗後淨重0.084 公克
    ，並檢出第一級毒品海洛因成分，有該院100 年2 月21日高
    市凱醫驗字第14928 號濫用藥物成品檢驗鑑定書1 紙在卷足
    憑（見本院卷第13頁），可知被告持有之上揭扣案物，確為
    海洛因毒品無誤。經核上揭證據均足補強被告自白，堪認被
    告自白與事實相符，應屬真實。本件事證明確，被害犯行洵
    堪認定。
三、施用第一級毒品為犯罪行為，毒品危害防制條例第10條第1
    項定有處罰明文。故施用該毒品者，依前揭規定本應科以刑
    罰，惟基於施用毒品之人，兼有病患屬性，乃於刑事政策上
    對合於一定條件之施用者，依同條例第20條、第23條之規定
    ，施以觀察、勒戒及強制戒治之治療，期以保安處分替代刑
    罰，戒斷其身、心癮。惟亦僅限於「初犯」及「5 年後再犯
    」2 種情形，始應先經觀察、勒戒或強制戒治程序，不能逕
    行起訴，亦即設為施用毒品罪起訴條件之限制。但倘被告於
    5 年內已再犯，經依法再為保安處分或追訴處罰者，縱其第
    3 次（或第3 次以上）施用毒品之時間，在初犯之保安處分
    執行完畢釋放5 年以後，即非屬「5 年後再犯」之情形，且
    因前有「5 年內再犯」情形，顯見其再犯率甚高，原實施之
    保安處分無法收其實效，毋庸仍予寬典處遇，而應依該條例
    第10條逕予刑罰制裁，最高法院著有99年度台非字第246 號
    判決可資參照。查被告有事實欄一所載之施用毒品紀錄，於
    94年3 月18日觀察、勒戒執行完畢釋放後5 年內，即於96年
    間再因施用毒品案件經科刑並執行完畢，有臺灣高等法院被
    告前案紀錄表1 份在卷可按，參諸上揭最高法院判決要旨，
    縱其本次施用毒品之時間已在上揭強制戒治執行完畢5 年之
    後，仍應依法追訴處罰。
四、海洛因為毒品危害防制條例第2 條第2 項第1 款明定之第一
    級毒品，未經許可，不得持有及施用。是核被告所為，係犯
    毒品危害防制條例第10條第1 項之施用第一級毒品罪。又被
    告持有海洛因後進而施用，其持有之低度行為應被其施用之
    高度行為所吸收，不另論罪。再被告有前揭事實欄一所載科
    刑執畢紀錄，於97年11月20日縮刑期滿執行完畢，有上揭前
    案紀錄表1 份可按，其受有期徒刑之執行完畢，5 年以內故
    意再犯本案有期徒刑以上之罪，為累犯，應依刑法第47條第
    1 項規定，加重其刑。爰審酌被告經觀察、勒戒，復因施用
    毒品經判處徒刑並執行完畢，有上揭前案紀錄表1 份可按，
    竟又再犯本案施用第一級毒品罪，顯見其無戒除毒癮之意，
    然施用毒品係自我戕害，所生危害非大，且念其事後坦承犯
    罪、尚具悔意，犯後態度堪稱良好，學歷為高職畢業（見偵
    卷第6 頁），復衡其犯罪動機、目的及手段等一切情狀，量
    處如主文所示之刑。公訴人雖具體求處有期徒刑8 月，惟本
    院認以量處如主文所示之刑為適當，公訴人之求刑，尚嫌過
    輕，附此敘明。復扣案之海洛因1 包（檢驗後淨重0.084 公
    克），確屬第一級毒品，而直接包裝毒品之夾鏈袋1 只，以
    目前技術尚無從將海洛因與夾鏈袋完全析離，觀之扣案物品
    照片1 張自明（見偵卷第33頁），亦應並同視為毒品，且均
    為被告所有供其本案施用毒品所用之物，業據被告自承在卷
    （見本院卷第15頁反面），自均屬查獲之第一級毒品，應依
    毒品危害防制條例18條第1 項前段之規定，宣告沒收銷燬。
    至鑑驗耗損之第一級毒品海洛因，既已滅失，自無庸宣告沒
    收銷燬，併此敘明。又扣案之香菸1 支，為被告所有供其本
    案施用毒品所用之物，為被告所自承（見本院卷第15頁反面
    ），惟尚非屬專供施用毒品器具，應依刑法第38條第1 項第
    2 款定，併宣告沒收。至扣案手機1 支〈臺灣屏東地方法院
    檢察署99年度保字第2230號扣押物品清單編號2 之電子產品
    （Nokia 黑色手機），見偵卷第62頁〉，雖為被告所有，然
    與本案施用第一級毒品犯行無關，業據被告供承在卷（見本
    院卷第15頁反面），復本院亦查無證據可資證明該手機與被
    告本案犯行相關，自無庸宣告沒收，併此敘明。
據上論斷，應依刑事訴訟法第273 條之1 第1 項、第299 條第1
項前段，毒品危害防制條例第10條第1項、第18條第1項前段，刑
法第11條、第47條第1項、第38條第1項第2款，判決如主文。
本案經檢察官陳立興到庭執行職務。
中    華    民    國    100    年    3    月    15    日
                  刑事第五庭    法  官  黃柏霖
以上正本證明與原本無異。
如不服本判決應於收受判決後10日內向本院提出上訴書狀，並應
敘述具體理由；其未敘述上訴理由者，應於上訴期間屆滿後20日
內向本院補提理由書（均須按他造當事人之人數附繕本）「切勿
逕送上級法院」。
中    華    民    國   100    年    3     月    15    日
                                書記官  史安琪
附錄本案論罪科刑法條：毒品危害防制條例第10條第1項。
毒品危害防制條例第10條
施用第一級毒品者，處 6 月以上 5 年以下有期徒刑。
施用第二級毒品者，處 3 年以下有期徒刑。